臺灣高雄地方法院行政訴訟判決　　　　　 110年度交字第90號
原　　　告　王聖文　


被　　　告　高雄市政府警察局鼓山分局

代　表　人　葉錫山　
訴訟代理人　黃志豪　
上列當事人間交通裁決事件，原告不服被告於民國109 年11月26
日開立如附表所示之裁決，提起行政訴訟，本院判決如下：
    主  文
原處分罰鍰超過新臺幣壹仟貳佰元部分撤銷。
原告其餘之訴駁回。
訴訟費用新臺幣參佰元，由原告負擔新臺幣貳佰伍拾元，餘由被
告負擔。被告應給付原告新臺幣伍拾元。
    事實及理由
一、程序事項：按行政訴訟法第237條之7規定，交通裁決事件之
    裁判，得不經言詞辯論為之。本件屬交通裁決事件，依兩造
    所述各節及卷內資料其事證已臻明確，本院認無經言詞辯論
    之必要，爰不經言詞辯論而為判決。
二、事實概要：原告於民國109 年12月15日18時51分許，在高雄
    市○○區○○路00號（阿國鵝肉）前，因有「未經許可在道
    路擺設攤位」之違規行為，經被告所屬龍華派出所（下稱舉
    發機關）員警於109 年12月15日填掣第B00000000 號舉發違
    反道路交通管理事件通知單（下稱舉發通知單）予以舉發。
    嗣原告於應到案日期前之110 年1 月11日向被告陳述不服，
    被告乃依道路交通管理處罰條例（下稱處罰條例）第82條第
    1 項第10款規定，於110 年2 月5 日開立高市警鼓分交裁字
    第B00000000 號違反道路交通管理事件裁決書（下稱原處分
    ），裁處原告「罰鍰新臺幣（下同）1,500 元」。原告不服
    ，提起本件行政訴訟。
三、原告主張：原告為「阿國鵝肉」料理店之負責人，並於文忠
    路20號經營店面生意，於騎樓放置桌椅僅提供過路行人及街
    坊鄰居路過時可供休息使用，而料理工作檯及透明冷凍櫃僅
    暫時放置，並無占用騎樓之意圖，且留有可供行人通行之通
    道，並未妨礙交通；又本件是否為設立攤販之認定為何？攤
    販之認定有無明文規定或依據？舉發員警並未確實查核等語
    。並聲明：原處分撤銷。
四、被告則以：高雄市○○區○○路00號（阿國鵝肉）料理，多
    次遭民眾檢舉占用騎樓擺放生財器具及桌椅妨礙通行，經查
    該騎樓係屬人行道，店家在騎樓擺設鐵製料理工作檯及透明
    冷凍櫃烹煮料理及桌子、椅子供客人用餐使用，在道路擺設
    攤位營業足以妨礙行人通行。按高雄市政府警察局102年8月
    1日高市警交字第10271695600號函頒商家違規占用騎樓行為
    取締相關規定，其一係依目前法規，本市不開放騎樓擺放延
    伸性物品，其二係關於騎樓整頓，如商家於騎樓擺放桌、椅
    等移動性物品，並留有人行通道專供行人通行，以勸導為主
    ，如擺放攤架，烹調器具等大型生財工具，則依法執行，合
    先敘明；旨案係被告接獲1999市0000000區○○路00
    號（阿國鵝肉）有占用騎樓情事，經被告所屬龍華派出所員
    警前往查處，發現（阿國鵝肉）於騎樓擺設鐵製料理檯及透
    明冷凍櫃等大型生財器具，違規屬實，經員警當場舉發違反
    處罰條例第82條第1項第10款「未經許可在道路擺設攤位」
    等語，資為抗辯。並聲明：原告之訴駁回。
五、本院之判斷：
  ㈠按「有下列情形之一者，除責令行為人即時停止並消除障礙
    外，處行為人或其雇主1,200 元以上2,400 元以下罰鍰：…
    …10. 未經許可在道路擺設攤位」，處罰條例第82條第1 項
    第10款定有明文。再按違反道路交通管理事件統一裁罰基準
    及處理細則（下稱處理細則）第1 條規定：「本細則依道路
    交通管理處罰條例第92條第4 項規定訂定之。」第2 條規定
    ：「（第1 項）處理違反道路交通管理事件之程序及統一裁
    罰基準依本細則之規定辦理。（第2 項）前項統一裁罰基準
    ，如附件違反道路交通管理事件統一裁罰基準表( 下稱裁罰
    基準表) 。」上開處理細則之規定，就其立法目的及功能，
    乃為防止處罰機關枉縱或偏頗，依處罰條例第92條第4 項所
    授權交通部會同內政部訂定處理細則及其附件裁罰基準表，
    用以維持裁罰之統一性與全國因違反道路交通管理事件受處
    罰民眾之公平，不因裁決人員不同，而生偏頗，寓有避免各
    監理機關於相同事件恣意為不同裁罰之功能，並非法所不許
    ，於憲法上保障人民財產權之意旨並無牴觸（此並有司法院
    釋字第511 號解釋理由書意旨足資參照），並無違反法律保
    留原則。而依裁罰基準表的記載，未經許可在道路擺設攤，
    期限內自動繳納或到案者，應處罰鍰1,200 元（逾期到案或
    逕行裁決者，應處罰鍰1,500 元），核此規定，既係基於母
    法之授權而為訂定，且就處理細則附件所示裁罰基準表中有
    關處罰條例第82條第1 項第10款規定之裁罰基準內容，並未
    牴觸母法，被告自得依此基準而為裁罰。
  ㈡本件如事實概要欄所述之原告違規事實，有舉發通知單、原
    處分之裁決書、送達證書、人民陳情案件處理聯單、採證照
    片、員警職務報告等在卷可稽( 本院卷第53至65頁、第69至
    73頁) ，堪可認定屬實。原告雖主張其留有可供行人通行之
    通道，並未妨礙交通云云，然依據採證照片清楚可見原告於
    上開地點擺設桌椅、鐵製料理工作檯、冷凍櫃等物品，衡諸
    高雄市政府警察局102 年8 月1 日高市警交字第1027169560
    0 號函釋意旨( 本院卷第71頁) ，本件違規情節實已符合該
    函釋所稱「另如擺放攤架、烹調器具等大型生財器具，則依
    法執行」之裁罰要件，且該函釋意旨亦無過度侵害人民財產
    權之情形，尚符比例原則，是原告前開主張委無足採。
  ㈢按裁罰基準表乃主管機關為統一法令適用，及下級機關決定
    處罰金額時，有較具體之標準可供依循，並避免相同案件之
    處罰數額因機關、承辦人員之不同而有高低差異，其法律性
    質屬於裁量性行政規則，屬細節性、技術性之規定，並經司
    法院大法官釋字第511 號解釋認無違背法律保留原則，除別
    有另行審酌之特殊因素外，自得為法院裁判時所適用。且上
    開基準表既經由被告經常性適用，而建立規律之行政實務（
    行政慣例），基於憲法平等原則產生行政自我拘束，自具有
    對外效力。因此，除有特別情形並經被告載明具體裁量理由
    外，被告於個案進行裁罰時，自應加以適用，若無正當事由
    而未予適用，即屬違法。次按「本條例所定罰鍰之處罰，受
    處罰人接獲違反道路交通管理事件通知單後，於30日內得不
    經裁決，逕依第92條第4 項之罰鍰基準規定，向指定之處所
    繳納結案；不服舉發事實者，應於30日內，向處罰機關『陳
    述意見』；其不依通知所定期限前往指定處所聽候裁決，且
    未依規定期限繳納罰鍰結案或向處罰機關『陳述意見』者，
    處罰機關得逕行裁決之」、「填製『通知單』，應到案日期
    應距舉發日30日。但下列案件，其應到案之日期距舉發日為
    45日：……。」、「違反道路交通管理事件行為人，未依規
    定自動繳納罰鍰，或未依規定到案聽候裁決，處罰機關應依
    基準表於『通知單』送達且逾越應到案期限60日之3 個月內
    ，逕行裁決之。但警察機關管轄部分，應於『通知單』送達
    且逾越應到案期限之3 個月內，逕行裁決之」處罰條例第9
    條第1 項、處理細則第15條本文、第44條第1 項分別定有明
    文。可見所謂「應到案期限」或「應到案日期」，應係指舉
    發機關於「填製（舉發）通知單」時所指定之日期，若違規
    人未於舉發通知單所載之應到案日期前到案「聽候裁決」、
    「未依規定期限繳納罰鍰結案」或「未依規定期限向處罰機
    關陳述意見」者，本件警察機關管轄部分則應於舉發通知單
    送達且逾越應到案期限之3 個月內，處罰機關即本件被告即
    得逕行裁決，而逕行裁決亦當依裁罰基準表為之，故違反裁
    罰基準表「統一裁罰基準」欄內所規定「『期限內』自動繳
    納或到案（聽候裁決）」、「逾期（應到案期限）到案（聽
    候裁決）或逕行裁決」，所指稱之「期限內」或「應到案期
    限」，自係指舉發通知單「應到案日期」欄所載之日期。查
    原告已於應到案日期前之110 年1 月11日向高雄市政府警察
    局交通大隊( 下稱交通大隊) 提出陳述意見書，有陳述意見
    書影本1 份附卷可參( 本院卷第67頁) ；雖原告並非直接至
    應到案處所( 即高雄市政府鼓山分局) 聽候裁決或向處罰機
    關( 即高雄市政府鼓山分局) 陳述意見，然原告既已向交通
    大隊提出陳述意見書，交通大隊應可逕將該陳述意見書轉送
    同屬高雄市政府警察局所轄之被告機關，自應認原告已符合
    前揭於應到案日期前陳述意見之規定，依裁罰基準表規定，
    本應處以罰鍰1,200 元，然被告漏未審酌原告曾於應到案期
    限內陳述意見之情，遽以原告未依舉發通知單所載之應到案
    日期到案為由，誤為裁處原告裁罰基準表所列較高之罰鍰1,
    500 元，自有裁量不當之違法，爰將原處分超過1,200 元之
    罰鍰部分予以撤銷，原告其餘請求，則無理由，應予駁回。
六、本件事證已臻明確，兩造其餘攻擊、防禦方法及舉證，經本
    院審酌後，認對於判決結果不生影響，爰不一一論述，併此
    敘明。
七、本件第一審裁判費為300 元，經本院酌量情形，命由原告負
    擔250 元，餘由被告負擔，爰併予確定如主文第3項所示。
據上論結，本件原告之訴為一部有理由，一部無理由，依行政訴
訟法第237 條之7 、第237 條之8 第1 項、第237 條之9 第1 項
、第236 條、第104 條，民事訴訟法第79條規定，判決如主文。
中    華    民    國  110     年    10    月    15    日
                  行政訴訟庭  法  官  謝琬萍
上開正本係照原本作成。
如不服本判決，應於判決送達後20日內，向本院提出上訴狀並表
明上訴理由（原判決所違背之法令及其具體內容或依訴訟資料可
認為原判決有違背法令之具體事實），其未載明上訴理由者，應
於提出上訴後 20 日內向本院補提理由書（上訴狀及上訴理由書
均須按他造人數附繕本，如未按期補提上訴理由書，則逕予駁回
上訴），並應繳納上訴裁判費新臺幣750元。
中    華    民    國   110    年    10    月    15    日
                              書記官  林麗文